【裁判字號】    99,重訴,51
【裁判日期】    990419
【裁判案由】    給付工程款等
【裁判全文】
臺灣桃園地方法院民事判決        99年度重訴字第51 號
原      告  威騰營造股份有限公司
法定代理人  丙○○
訴訟代理人  吳志祥律師
被      告  財團法人桃園縣私立瑞園啟智教養院
法定代理人  乙○○
訴訟代理人  謝錫福律師
被      告  甲○○
當事人間請求給付工程款等事件，本院於民國99年3 月31日言詞
辯論終結，判決如下：
    主    文
被告應連帶給付原告新台幣壹仟佰陸拾萬仟捌佰貳拾伍元
，及自民國九十九年二月七日起至清償日止，按週年利率百分之
五計算之利息。
確認原告就被告所有如附表所示之建物有債權額新台幣壹仟佰
陸拾萬仟捌佰貳拾伍元之法定抵押權存在。
本判決第一項關於被告財團法人桃園縣私立瑞園啟智教養院部分
得假執行；被告甲○○部分於原告以新台幣肆佰伍拾肆萬肆仟陸
佰零捌元為被告甲○○供擔保後得假執行。
訴訟費用由被告連帶負擔。
    事實及理由
壹、程序部分
    按訴狀送達後，原告不得將原訴變更或追加他訴，但擴張或
    減縮應受判決事項之聲明者，不在此限，民事訴訟法第255
    條第1 項但書、第3 款規定甚明。本件原告原起訴狀訴之聲
    明第二項為「請求確認原告就被告財團法人桃園縣私立瑞園
    啟智教養院（瑞園教養院）所有如附表所示建物有債權新台
    幣（下同）13,633,825元之法定抵押權存在；且被告瑞園教
    養院應協同原告辦理上開抵押權之登記」，嗣於民國99 年3
    月31日言詞辯論期日時，以言詞縮減訴之聲明第二項為「請
    求確認原告就被告瑞園教養院所有如附表所示建物有債權13
    ,633,825元之法定抵押權存在」，經核原告上開訴之變更，
    係屬減縮應受判決事項之聲明，與上揭法律規定相符，應予
    准許，合先敘明。
貳、實體部分
一、原告主張：其於95年2 月25日承攬被告瑞園教養院所有如附
    表所示坐落「桃園縣中壢市內厝里8 鄰內厝子67之8 號」之
    瑞園教養院院舍之新建工程（下稱系爭建物、系爭工程），
    工程總價款為4,198 萬元，其已依約完工，並經被告瑞園教
    養院驗收合格，復已辦妥建物所有權第一次登記。惟被告因
    前任教養院董事長舞弊侵佔政府補助款導致付不出工程款，
    兩造於98年2 月簽立債務攤還協議書，確認被告瑞園教養院
    積欠原告工程款15,543,765元，並約定分期攤還及若有一期
    未付視為全部到期。惟被告瑞園教養院於償還1,909,940 元
    後即未依約按時還款，迄今尚積欠工程款13,633,825元未給
    付。依民法第513 條之規定，其對系爭建物有法定抵押權存
    在，而被告瑞園教養院拒不協同辦理法定抵押權之登記，故
    有確認之必要。被告甲○○為債務攤還協議書之連帶保證人
    ，故一併對其起訴請求，為此提起本訴等語。並聲明：（一
    ）被告應連帶給付原告13,633,825元，及自起訴狀送達之翌
    日起至清償日止，按週年利率百分之五計算之利息。（二）
    確認原告就被告瑞園教養院所有如附表所示之建物有債權額
    13,633,825元之法定抵押權存在。（三）第一項請求願供擔
    保請准宣告假執行。
二、被告瑞園教養院則以：承認尚欠原告上開工程款未給付。並
    聲明：原告之訴及其假執行之聲請均駁回。
三、被告甲○○未於言詞辯論期日到場，亦未提出書狀作何聲明
    或陳述。
四、本件原告主張之事實，已據其提出承攬契約書、結算驗收證
    明書、建物謄本、土地謄本及債務攤還協議書各1 份為證。
五、按當事人於言詞辯論時為訴訟標的之捨棄或認諾者，應本於
    其捨棄或認諾為當事人敗訴之判決，民事訴訟法第384 條定
    有明文。又被告既於言詞辯論時為訴訟標的之認諾，法院即
    應不調查原告所主張為訴訟標的之法律關係是否果屬存在，
    而以認諾為該被告敗訴之判決基礎（最高法院45年台上字第
    31號判例參照）。本件被告瑞園教養院於言詞辯論時既為訴
    訟標的之認諾，依前開規定及說明，本院自應為被告瑞園教
    養院敗訴之判決。另被告甲○○於言詞辯論期日未到場，亦
    未提出其他任何準備書狀或證據資料作何答辯聲明或陳述以
    為爭執，依民事訴訟法第280 條第3 項、第1 項前段規定，
    亦應視同被告甲○○自認，應認原告之主張為真實。
六、次按「承攬之工作為建築物或其他土地上之工作物，或為此
    等工作物之重大修繕者，承攬人得就承攬關係報酬額，對於
    其工作所附之定作人之不動產，請求定作人為抵押權之登記
    ；或對於將來完成之定作人之不動產，請求預為抵押權之登
    記」，民法第513 條第1 項定有明文。又法定抵押權於其所
    擔保之債權發生時，即同時成立生效（最高法院63年度第1
    次民事庭庭長會議決議參照）。本件原告承攬被告瑞園教養
    院所有如附表所示之建物新建工程，且就原告已依約完工並
    經驗收合格，而被告瑞園教養院尚欠原告上開工程款未給付
    ，被告甲○○為債務攤還協議書之連帶保證人，從而，原告
    依承攬及連帶保證之法律關係請求被告應連帶給付
    13,633,825 元 ，及自起訴狀送達之翌日起至清償日止，按
    週年利率百分之五計算之利息，為有理由，應予准許；又依
    據上開民法規定，原告對於系爭建物即有法定抵押權存在，
    從而，原告援引民法第513 條規請求確認原告對於附表所示
    建物有如主文第一項所示數額之法定抵押權存在，即無不合
    ，應予准許。
七、綜上所述，原告主張承攬關係及連帶保證之法律關係請求被
    告應連帶給付13,633,825元，及自99年2 月7 日起至清償日
    止，按週年利率百分之五計算之利息，為有理由，自應准許
    ；且原告請求確認其就被告瑞園教養院所有如附表所示之建
    物，有承攬報酬債權額13,633,825元之法定抵押權存在，洵
    屬有據，應予准許。
八、原告陳明願供擔保，請准宣告假執行，經核就其勝訴部分係
    本於被告瑞園教養院認諾所為之判決，應依職權宣告假執行
    ，原告所為該項陳述僅係促使本院行使職權之注意，爰依民
    事訴訟法第389 條第1 項第1 款規定依職權宣告准予假執行
    。又被告甲○○部分，爰酌定相當之擔保金額准許假執行。
九、結論：本件原告之訴為有理由，依民事訴訟法第385 條第1
    項前段、第384 條、第389 條第1 項第1 款、第390 條第2
    項、第85條第2項，判決如主文。
中    華    民    國    99    年    4     月    19    日
                  民事第一庭    法  官  陳婉玉
以上正本係照原本作成
如對本判決上訴，須於判決送達後20日內向本院提出上訴狀
中    華    民    國    99    年    4     月    19    日
                                書記官  利冠蔚
附表：
┌────┬─────────┬─────┬────┬────┐
│建號    │門牌號碼          │樓層數    │建材    │總面積  │
│        │                  │          │        │        │
├────┼─────────┼─────┼────┼────┤
│中壢市  │桃園縣中壢市內厝里│地上5 層、│鋼筋混凝│2,329.68│
│內厝段  │8鄰內厝子67之8 號 │地下1 層  │土造、鋼│平方公尺│
│432-1號 │                  │          │骨造    │        │
│        │                  │          │        │        │
└────┴─────────┴─────┴────┴────┘

司法院資訊處製作；財團法人民間司法改革基金會備份。
